【裁判字號】    95,裁,2822
【裁判日期】    951214
【裁判案由】    消防法
【裁判全文】
最  高  行  政  法  院  裁  定
                                     95年度裁字第02822號
上  訴  人  乙○○
被 上訴 人  高雄市政府
代  表  人  甲○○
上列當事人間因消防法事件，上訴人對於中華民國94年8月31日
高雄高等行政法院94年度簡字第227號判決，提起上訴，本院裁
定如下：
    主  文
上訴駁回。
上訴審訴訟費用由上訴人負擔。
    理  由
一、按「對於適用簡易程序之裁判提起上訴或抗告，須經最高行
    政法院許可，且該許可以訴訟事件所涉及之法律見解具有原
    則性為限。」行政訴訟法第235條定有明文。所謂訴訟事件
    涉及之法律見解具有原則性，係指該事件所涉及之法律問題
    意義重大，而有加以闡釋之必要情形而言，如對於行政命令
    是否牴觸法律所為之判斷，或就同類事件所表示之法律見解
    與其他高等行政法院或本院所表示之見解互相牴觸，有由本
    院統一法律上見解或確認其見解之必要情形屬之。
二、本件上訴人為坐落高雄市前鎮區○○○路33號「慶明企業社
    」之負責人，被上訴人所屬消防局人員於民國93年5月26日
    前往該營業場所實施查察，發現該埸所儲放之已灌氣逾期未
    送驗液化石油氣鋼瓶共計33桶，違反公共危險物品及可燃性
    高壓氣體設置標準暨安全管理辦法（下稱管理辦法）第75條
    第1項之規定，乃當場開立違反消防法案件通知單予以舉發
    ，經被上訴人認上訴人已違反管理辦法第75條第1項規定，
    有違反消防法第15條第2項規定事實，乃依消防法第42條規
    定，以93年6月11日高市府消預字第0930031657號處分書（
    下稱原處分），裁處上訴人新臺幣（下同）4萬元罰鍰，上
    訴人不服提起訴願，遭決定駁回，遂提起本件行政訴訟。原
    判決以：（一）按系爭管理辦法係內政部會同經濟部依據消
    防法第15條第2項規定之授權所訂立之法規命令，核其授權
    規定明確，該規定內容並與消防法授權意旨相符，與法律保
    留原則及授權明確性均屬無違，爰予援用，合先敘明。（二
    ）上訴人為「慶明企業社」之負責人即經營者，而該企業社
    是從事液化煤氣買賣一節，故上訴人為消防法所稱之管理權
    人，而「慶明企業社」所在營業場所則為公共危險物品處理
    場所甚明；又被上訴人所屬消防局檢查人員是於93年5月26
    日16時10分許，在「慶明企業社」發現該場所儲放之已灌氣
    逾期未送驗液化石油氣鋼瓶33桶，違反管理辦法第75條第1
    項之規定，乃當場開立舉發違反消防法案件通知單（編號：
    006504號）予以舉發，經被上訴人認上訴人違反管理辦法第
    75條第1項規定，依消防法第42條規定，以原處分書，裁處
    上訴人4萬元罰鍰等情，業據兩造分別陳述，附卷可稽。是
    本件以上訴人為管理權人之「慶明企業社」，其有違反管理
    辦法第75條第1項規定之行為甚明。（三）本件上訴人經營
    之「慶明企業社」是以從事販賣桶裝瓦斯為業，則上訴人對
    於該營業場所儲放之液化石油氣鋼瓶，應於期限屆滿前，將
    鋼瓶送往中央主管機關認可之驗瓶場實施檢驗一節，本即有
    注意之義務，此亦為上訴人所能注意，而上訴人是因每日出
    入之鋼瓶數量不一，消費用戶使用期間不能全面掌控，致有
    收回空瓶時已經過期未送檢之情形，亦據上訴人於起訴狀中
    陳述甚明，惟上訴人原得於收回空瓶後，將逾期未檢驗合格
    之鋼瓶先送檢驗合格，再灌氣販賣，足見上訴人對鋼瓶逾期
    送檢之情，縱無故意，亦有應注意、並能注意而疏未注意之
    過失；是上訴人有違反依據消防法第15條第2項規定授權訂
    立之「公共危險物品及可燃性高壓氣體設置標準暨安全管理
    辦法」第75條第1項規定之事實，即堪認定。(四)另原處分
    援引之「各級消防主管機關辦理消防檢查處理注意事項」表
    五「違反消防法第15條有關公共危險物品及可燃性高壓氣體
    設置標準暨安全管理規定之裁處基準表」則屬上級行政機關
    所定供下級行政機關（原處分機關）作為裁量參考準則之行
    政規則，並非原處分機關作為裁罰處分之依據，即其並無處
    罰構成要件及法律效果之規定，故上訴人據以爭執其有違法
    律保留及授權明確性原則云云，更屬誤會。上訴人以其僅是
    因消費用戶使用期間上訴人不能全面掌控，致查獲當時有逾
    期未送檢驗之液化石油氣鋼瓶，爭執其不應受罰云云，實不
    足取。從而原處分並無違誤，訴願決定予以維持，亦無不合
    。上訴人訴請撤銷，為無理由，應予駁回。
三、上訴人上訴意旨以：公共危險物品及可燃性高壓氣體設置標
    準暨安全管理辦法雖係消防法授權訂定之法規命令，然究非
    法律之位階，僅係法律之補充規定，若以此補充規定為處罰
    之實質構成要件，如同以法規命令代替法律，參以司法院釋
    字第412號解釋吳庚大法官不同意見書及第394號解釋意旨，
    實有違法律保留原則，故原判決僅從形式上觀察認定前開安
    全管理辦法未違反法律保留原則，未進行實質審查，實有適
    用法規不當之違法；又裁處基準表係行政規則性質，並非直
    接對外發生效力，原審引為判決之依據，亦有未洽等語。經
    核上訴人上訴意旨以安全管理辦法、「各級消防主管機關辦
    理消防檢查處理注意事項」表五「違反消防法第15條有關公
    共危險物品及可燃性高壓氣體設置標準暨安全管理規定之裁
    處基準表」違反法律保留原則乙節，業於原審提出主張，經
    原判決敘明違反安全管理辦法之罰則係訂定於母法即消防法
    第42條，又「各級消防主管機關辦理消防檢查處理注意事項
    」表五「違反消防法第15條有關公共危險物品及可燃性高壓
    氣體設置標準暨安全管理規定之裁處基準表」則屬上級行政
    機關所定供下級行政機關（原處分機關）作為裁量參考準則
    之行政規則，並非原處分機關作為裁罰處分之依據，即其並
    無處罰構成要件及法律效果之規定，故無違法律保留原則之
    可言，上訴人復執此爭執，並無由本院加以確認其見解之必
    要；其餘指摘無非上訴人依其個人主觀之見解，指摘原判決
    不當，顯涉原審法院證據取捨及認定事實之職權行使。故上
    訴人提起上訴，依首揭說明，並無涉及法律見解具有原則性
    ，而需由本院加以闡釋之必要，自不應許可，其上訴難謂合
    法，應予駁回。
四、依行政訴訟法第249條第1項前段、第104條、民事訴訟法第
    95條、第78條，裁定如主文。
中    華    民    國    95    年    12    月    14    日
                  第五庭審判長法  官  鄭  淑  貞
                              法  官  黃  合  文
                              法  官  吳  明  鴻
                              法  官  鄭  小  康
                              法  官  帥  嘉  寶
以  上  正  本  證  明  與  原  本  無  異
中    華    民    國    95    年    12    月    14    日
                              書記官  郭  育  玎


司法院資訊處製作；財團法人民間司法改革基金會備份。
